【裁判字號】    92,訴,2
【裁判日期】    920227
【裁判案由】    偽造文書
【裁判全文】
臺灣板橋地方法院刑事判決                              九十二年度訴字第二號
    公  訴  人  臺灣板橋地方法院檢察署檢察官
    被      告  甲○○
右列被告因偽造文書案件，經檢察官提起公訴（九十年度偵字第五五三四號），本院
判決如左：
    主  文
甲○○共同行使明知為不實之事項，而使公務員登載於職務上所掌之公文書，足以生
損害於公眾，處罰金伍仟元，如易服勞役以佰元折算壹日。
    事  實
一、甲○○與張秀英（另案經臺灣臺北地方法院判處罰金三千元，如易服勞役以三百
    元折算壹日，緩刑二年確定）原係夫妻，因彼此感情不睦，於民國八十三年十月
    十一日協議離婚，嗣於八十五年間復合，與女兒林育萱同居在臺北縣三重市○○
    ○路十六巷十一號二樓，其後二人決定再婚，遂於八十七年四月四日，由甲○○
    在上開同居處，填載雙方於八十七年四月四日十八時在臺北英雄館結婚之不實事
    項於結婚證書上，且明知並未有結婚證書所填載之結婚事實，亦未補宴親友以踐
    行公開儀式之結婚要式之事實，竟基於共同犯意之聯絡，由甲○○囑咐張秀英，
    於八十七年四月十三日，持上開結婚證書至臺北縣三重戶政事務所辦理結婚登記
    （共同行使偽造私文書部分業經國防部最高軍事法院判決無罪確定），使該管公
    務員不察，而將此不實之結婚事項登載於職務上所掌管之戶籍登記簿公文書上，
    嗣於八十七年四月十四日，二人承前犯意之聯絡，推由甲○○持該不實結婚登記
    之戶籍謄本及張秀英之照片，向甲○○所任職之憲兵司令部申辦張秀英之「中華
    民國現役軍人眷屬身分證」及「全民健康保險卡」，足以生損害於戶政機關對於
    戶籍管理之正確性及憲兵司令部。
二、案經國防部最高軍事法院送臺灣板橋地方法院檢察署檢察官偵查起訴。
    理  由
一、訊據被告甲○○固不否認未於八十七年四月四日在台北英雄館結婚，卻製作登載
    該不實事項之結婚證書，並於同年月十三日由張秀英至台北縣三重市戶政事務所
    申請結婚登記之事實，惟堅詞否認有前開犯行，辯稱：因伊當初離婚時沒有讓部
    隊知道，而且結婚的對象是同一人，所以並沒有向部隊報准，伊原本不知道結婚
    是無效的，且伊原本也是要舉行公開儀式，但因後來因小孩就學問題又產生口角
    ，所以才沒有舉行云云。惟查，右揭事實，業據共同被告張秀英供述綦詳，並有
    結婚證書、戶籍謄本、憲兵司令部軍官連請領眷補證證明冊、被告申請眷屬張秀
    英全民健保轉入申報表、張秀英之「中華民國現役軍人眷屬身分證」及「全民健
    康保險卡」在卷為憑，且在卷附之結婚證書上已明白記載「謹於中華民國八十七
    年四月四日十八時在台北英雄館結婚此證」，此項記載之結婚事實係為虛妄不實
    之事實，業據被告供認在卷，再者，被告亦自承本來亦欲補行公開儀式，但後來
    因對於子女林育萱就學問題產口角，故未舉行，顯見被告應明知結婚須有公開儀
    式始能成立，且其既在未行公開儀式前即先行製作不實之結婚證書，對於張秀英
    持之辦理結婚又何能諉為不知。再查，被告係軍人，依規定軍人結婚須報備長官
    許可，被告不僅未報備，且未請婚假，亦未申請結婚補助，益足見被告明知該結
    婚登記係屬無效之婚姻甚明，被告所辯，顯無可採。復查，被告與張秀英原係夫
    妻，其前次婚姻有踐行宴客等公開之儀式，為被告所自承，嗣離婚欲再次結婚，
    重行發生婚姻關係，當然須踐行相同之程序，被告並非未受教育毫無見識之人，
    對此眾所周知之事，無從委為不知，是被告前開所辯，顯係卸責之詞，委無足採
    ，本件事證明確，被告犯行應堪認定。
二、被告以不實之結婚事實，向臺北縣三重戶政事務所承辦公務員申請結婚登記，該
    承辦之公務員誤信結婚證書之記載，而依其申請登載於戶籍登記簿公文書上，並
    將戶籍謄本提出向憲兵司令部行使申辦張秀英之眷補證及全民健康保險卡，自足
    生損害於戶政機關對於戶籍管理之正確性及憲兵司令部，核其所為，係犯刑法第
    二百十六條、第二百十四條之行使使公務員登載不實文書罪。又其使公務員登載
    不實之低度行為，為行使之高度行為所吸收，不另論罪。至公訴人雖未就被告持
    該不實結婚登記之戶籍謄本向其所任職之憲兵司令部申辦張秀英之「中華民國現
    役軍人眷屬身分證」及「全民健康保險卡」之行使行為部分提起公訴，惟此部分
    與前揭起訴部分具有實質上一罪之關係，應為起訴效力所及，併此敘明。又被告
    與張秀英間有犯意聯絡及行為分擔，為共同正犯。爰審酌被告並無前科，及犯罪
    之動機、目的、所用之手段、所生之危害，暨犯罪後未能坦認犯行等一切情狀，
    量處如主文所示之刑，並諭知易服勞役之折算標準。
據上論斷，應依刑事訴訟法第二百九十九條第一項前段，刑法第二十八條、第二百十
六條、第二百十四條、第四十二條第二項，罰金罰鍰提高標準條例第一條前段、第二
條，判決如主文。
本案經檢察官林珮菁到庭執行職務
中      華      民      國    九十二    年      二      月    二十七    日
                                      臺灣板橋地方法院刑事第六庭
                                          法  官  王  士  珮
右正本證明與原本無異。
如不服本判決，應於判決送達後十日內，向本院提出上訴狀。
                                          書記官  廖  婷  璇
中      華      民      國    九十二    年      二      月    二十七    日
附錄本件論罪科刑法條全文：
刑法第二百一十四條
明知為不實之事項，而使公務員登載於職務上所掌之公文書，足以生損害
於公眾或他人者，處三年以下有期徒刑、拘役或五百元以下罰金。
刑法第二百一十六條
行使第二百十條至第二百十五條之文書者，依偽造、變造文書或登載不實
事項或使登載不實事項之規定處斷。


司法院資訊處製作；財團法人民間司法改革基金會備份。
